【裁判字號】    99,交聲,173
【裁判日期】    990329
【裁判案由】    聲明異議
【裁判全文】
臺灣臺南地方法院交通事件裁定         99年度交聲字第173號
移送機關    交通部公路總局嘉義區監理所新營監理站
異議人即
受處分人    乙○○
上列異議人即受處分人因違反道路交通管理處罰條例案件，對於
交通部公路總局嘉義區監理所新營監理站民國99年2 月8 日所為
之裁決處分（處分案號：新監裁違字第裁73-T00000000號），聲
明異議，本院裁定如下：
    主  文
原處分撤銷。
乙○○不罰。
    理  由
一、原處分意旨略以：異議人即受處分人乙○○（下稱異議人）
    騎乘車牌號碼XVR-379 號重型機車，於民國98年8 月22日23
    時許，行經臺東縣台九線森永檢查哨前，因未領有駕駛執照
    駕駛機器腳踏車之違規行為，遭臺東縣警察局大武分局警員
    當場攔停製單舉發，嗣經移送機關即交通部公路總局嘉義區
    監理所新營監理站以其違規事證明確，依照道路交通管理處
    罰條例第21條第1 項第1 款及違反道路交通管理事件統一裁
    罰標準表，裁處異議人罰鍰新臺幣（下同）9,600 元之處分
    。
二、本件聲明異議意旨略以：異議人於98年8 月22日因還在工地
    上班無法到達臺東，且本件違規通知單非本人簽名，應是被
    偽造，因而為此聲明異議，請求撤銷原處分等語。
三、按汽車駕駛人，有未領有駕駛執照駕駛小型車或機器腳踏車
    者，處6,000 元以上12,000元以下罰鍰，並當場禁止其駕駛
    ，道路交通管理處罰條例第21條第1項第1款定有明文。惟按
    犯罪事實應依證據認定之，無證據不得認定犯罪事實；又不
    能證明被告犯罪或其行為不罰者，應諭知無罪之判決，刑事
    訴訟法第154 條第2 項、第301 條第1 項，分別定有明文。
    又認定不利於被告之事實，須依積極證據，苟積極證據不足
    為不利於被告事實之認定時，即應為有利於被告之認定，更
    不必有何有利之證據；且事實之認定，應憑證據，如未能發
    現相當證據，或證據不足以證明，自不能以推測或擬制之方
    法，以為裁判基礎；而認定犯罪事實所憑證據，雖不以直接
    證據為限，間接證據亦包括在內；然而無論直接或間接證據
    ，其為訴訟上之證明，須於通常一般之人均不致有所懷疑，
    而得確信其為真實之程度者，始得據為有罪之認定，若其關
    於被告是否犯罪之證明未能達此程度，而有合理性懷疑之存
    在時，事實審法院復已就其心證上理由予以闡述，敘明其如
    何無從為有罪之確信，因而為無罪之判決，尚不得任意指為
    違法，最高法院分別著有30年上字第816 號、40年台上字第
    86號、76年台上字第4986號等判例可資參照。而依道路交通
    管理處罰條例第89條規定，法院受理有關交通事件，準用刑
    事訴訟法之規定，前開規定及判例意旨自得適用於本件聲明
    異議案件。
四、經查：
(一)異議人騎乘車牌號碼XVR-379 號重型機車，於98年8 月22日
    23時許，行經臺東縣台九線森永檢查哨前，因未領有駕駛執
    照駕駛機器腳踏車之違規行為，遭臺東縣警察局大武分局警
    員當場攔停製單舉發等情，固有臺東縣警察局98年8 月22日
    東警交字第T00000000 號舉發違反道路交通管理事件通知單
    1 份在卷可稽。
(二)然證人即當日舉發本違規事件之臺東縣警察局大武分局警員
    張興達於99年3 月10日本院調查時到庭結證稱：「（問：本
    件是否你舉發，情形如何？〈提示舉發單並告以要旨〉）是
    我舉發的。」、「（問：當時情形如何？）事隔很久，有點
    忘了，因為我們那邊很多遊客經過。」、「（問：是否記得
    本件違規者是否在庭之異議人？）沒有印象。」、「（問：
    舉發通知單上填具年籍資料你從何得知？）當時駕駛人口述
    年籍資料給我。」、「（問：你如何記得是當時的駕駛人口
    述年籍資料給你的？）我印象中，是駕駛人念身分證字號給
    我聽，我上網去查，但是我對駕駛人的長相沒有印象。」、
    「（問：舉發單上乙○○三字，是否當時駕駛人所簽？）是
    的。」等語明確（詳本院卷第22頁），足見本件舉發之員警
    既無法指認當時所攔停舉發之駕駛人是否即為在庭之異議人
    ，且於舉發違規當時，駕駛人僅以背誦之方式告知姓名、身
    分證字號，未出示身分證供員警查核確認身分，是本件自有
    他人假冒異議人「乙○○」名義，使警員於舉發違反道路交
    通管理事件通知單上為不實之記載之可能。
(三)其次，證人即車牌號碼XVR-379 號重型機車所有人甲○○○
    於99年3 月10日本院調查時到庭結證稱：「（問：是否認識
    在庭之異議人或其家人？）我不認識異議人，但是我認識他
    弟弟薛英勝，約40多歲。」、「（問：該車在98年8 月22日
    晚上11時你有無借他人使用？）我不是借人使用，是薛英勝
    騎乘該車搭載我，我們要去臺東，避免他接觸毒品。」、「
    （問：薛英勝有無駕駛執照？）他說他有汽車駕照，但是我
    不知道。」、「（問：當時有無被警察攔檢？）有。」、「
    （問：有無被開單舉發？）薛英勝跟我說有，但是我當時在
    警局外面機車處等他，他在警局裡面被開單。」等語明確（
    詳本院卷第21頁），益徵本件違規當時係第三人薛英勝騎乘
    上開機車搭載甲○○○遭員警攔停舉發，並於舉發違反道路
    交通管理事件通知單上偽簽「乙○○」之署押。故本件違規
    行為人應為薛英勝，而非異議人甚明。
五、綜上所述，異議人於前揭時、地，既無駕駛車號XVR-379 號
    重型機車，自難認其有何違規行為。移送機關未經詳查，遽
    依道路交通管理處罰條例第21條第1 項第1 款及違反道路交
    通管理事件統一裁罰基準表之相關內容，裁處異議人罰鍰9,
    600 元，應有未洽。異議人不服，聲明異議為有理由，應依
    法將原處分撤銷，並為異議人不罰之諭知。至案外人薛英勝
    冒名受檢而偽簽異議人署名涉犯偽造文書部分，由本院依職
    權告發移請檢察官另依法處理，附此敘明。
六、據上論斷，應依道路交通管理處罰條例第87條第2 項、道路
    交通案件處理辦法第20條前段，裁定如主文。
中    華    民    國    99    年    3     月    29    日
                        交通法庭法  官  鄭燕璘
以上正本證明與原本無異。
如不服本裁定應於送達後5日內向本院提出抗告狀（應附繕本）
。
                                書記官  蔡明峰
中    華    民    國    99    年    3     月    29    日

司法院資訊處製作；財團法人民間司法改革基金會備份。
